臺灣嘉義地方法院民事判決　　　　　　　 94年度訴字第438號
原　　　告　甲○○○
訴訟代理人　嚴庚辰律師
　　　　　　陳國瑞律師
複　代理人　丁○○
被　　　告　丙○○○
訴訟代理人　乙○○
　　　　　　唐淑民律師
複　代理人　李國禎律師
上列當事人間請求分割共有物事件，本院於民國96年1月17日言
詞辯論終結，判決如下：
    主    文
原告之訴駁回。
訴訟費用由原告負擔。
    事實及理由
壹、原告起訴聲明：確認原告就嘉義市政府向臺灣嘉義地方法院
    提存所以94年度存字第644號提存事件所提存之新臺幣（下
    同）2,593,500元有1,296,750元請求權，而主張下列各情：
    嘉義縣政府於民國65年就嘉義縣下路頭段8、9地號河川公地
    核准兩造種植許可，兩造並依法繳納使用費代金而共同使用
    系爭2筆河川公地。嘉義市政府於89年因欲興建嘉義市河濱
    運動公園而收回該2筆河川公地並發放河川公地救濟金，因
    被告否認原告有救濟金請求權，致嘉義市政府遲至94年仍無
    法確定救濟金發放對象，故嘉義市政府即將救濟金2,593,50
    0元提存於鈞院提存所，因被告拒絕與原告共同領取救濟金
    ，致原告無法取得上開1/2數額之救濟金即1,296,750元，爰
    確認原告就上開提存物有1/2請求權存在。被告既否認原告
    有1/2之請求權存在，故原告提起本訴有確認之利益。
貳、被告則聲明：原告之訴駁回。而以下列情詞置辯：
一、系爭救濟金之發放及決定救濟金領取人為何人係嘉義市政府
    之權責，縱原告獲得勝訴判決，惟嘉義市政府仍得基於權責
    逕自認定救濟金受領權人為何人，故原告法律上地位不安狀
    態無法以確認判決除去之，其訴欠缺訴之利益。
二、系爭河川公地種植受許可人僅有被告一人。原告係家管並無
    自耕能力，其依法不得為受許可人，故其無系爭救濟金請求
    權。
參、本院判斷：
一、當事人或利害關係人對於提存所之處分，得於處分通知書送
    達當事人翌日起十日內，提出異議。提存法第19條第1項定
    有明文。確認之訴非原告有即受確認判決之法律上利益者，
    不得提起。所謂即受確認判決之法律上利益，係指法律關係
    之存否不明確，原告主觀上認其在法律上之地位有不安之狀
    態存在，且此種不安之狀態，能以確認判決將之除去者而言
    ，若縱經法院判決確認，亦不能除去其不安之狀態者，即難
    認有受確認判決之法律上利益。最高法院52年臺上字第1240
    號判例意旨得資參照。經查：本院依職權調取94年度存字第
    644號卷宗，嘉義市政府所提存之2,593,500元係未受領補償
    費，依土地徵收未受領保管辦法第3條規定，其保管處所應
    係直轄市或縣（市）主管機關所在地之國庫經辦行而非法院
    提存所，故本院提存所以依法不應提存為由，以嘉院雲提字
    第0940013530號函通知嘉義市政府取回上開提存物。該函之
    性質係提存法第19條第1項之處分，而該處分並無當事人或
    利害關係人提出異議，故已確定，是嘉義市政府所為提存不
    合法，即不生清償提存之效力，故依法僅得由嘉義市政府取
    回提存物，原告已不得請求受取該提存物，原告訴請確認就
    該次提存事件之提存物有1/2請求權存在，實無確認利益；
    況嘉義市政府所為之提存既不生清償效力，則原告在實體法
    上就該提存物亦無提存物受取權利，故原告主張有確認利益
    ，其對該提存物有1/2請求權存在，依法洵屬無由。
二、綜前所述，原告訴請確認就上開提存物有1/2請求權存在，
    因嘉義市政府所為提存係不合法而不生清償提存效力，故其
    訴欠缺確認利益，且原告亦無提存物受取權，故其訴為無理
    由，應予駁回。
肆、因本件事實業臻明確，故兩造其餘攻擊、防禦方法及所提證
    據，即無須再予審酌，爰未逐一論述，附此敘明。
伍、結論：原告之訴為無理由，依民事訴訟法第78條，判決如主
    文。
中　　華　　民　　國　　96　　年　　 1　　月　　31　　日
              民二庭  審判長法　官　黃茂宏
                            法  官  黃明展
                            法  官  陳琪媛
以上正本係照原本作成
如對本判決上訴須於判決送達後20日內向本院提出上訴狀
中　　華　　民　　國　　95　　年　　 1　　月　　31　　日
                            書記官　林柑杏
